臺灣嘉義地方法院民事判決　九十三年度訴字第四六五號
　　原　　　告　寶麟資產管理股份有限公司
　　法定代理人　丁○○
　　訴訟代理人　林憲聰律師
　　　　　　　　甲○○　住嘉義.
　　被　　　告　丙○○　住嘉義.
右當事人間請求遷讓房屋事件，於中華民國九十三年八月十八日經言詞辯論終結，本
院判決如左：
    主      文
被告應將坐落嘉義市○○段九一二之七一地號土地上建號四三八號即門牌號碼嘉義市
○○路一六一號鋼筋混凝土造二層樓房遷讓交還原告。
訴訟費用由被告負擔。
本判決第一項於原告以新臺幣柒拾柒萬元為被告供擔保後，得假執行；但被告如以新
臺幣貳佰參拾萬肆仟伍佰元為原告預供擔保，得免為假執行。
    事實及理由
一、本件原告起訴主張：坐落嘉義市○○段九一二之七一地號土地上建號四三八號即
    門牌號碼嘉義市○○路一六一號鋼筋混凝土造二層樓房（下稱系爭房屋）為原告
    所有，現為被告無權占有，妨害原告所有權之行使等情，爰依民法第七百六十七
    條規定提起本訴。並聲明：(一)被告應將坐落嘉義市○○段九一二之七一地號土地
    上建號四三八號即門牌號碼嘉義市○○路一六一號鋼筋混凝土造二層樓房遷讓交
    還原告。(二)願供擔保，請准宣告假執行。
二、被告則以：系爭房屋原為訴外人大裕建設股份有限公司（下稱大裕公司）所有，
    被告為大裕公司股東，大裕公司於民國九十一年三、四月間將系爭房屋借予被告
    居住使用，大裕公司董事乙○○並承諾將來房屋出售時，被告享有優先購買權，
    詎大裕公司嗣未經公司股東同意，將系爭房屋出賣與原告時，竟未通知被告，被
    告已另行提出刑事告訴。又系爭房屋係由原告之前手大裕公司同意借予被告使用
    ，縱大裕公司事後將系爭房屋出賣與原告，使用借貸關係仍繼續存在原告與被告
    之間等語，資為抗辯。並聲明：(一)駁回原告之訴及假執行之聲請。(二)如受不利判
    決，願供擔保，請准宣告免為假執行。
三、查系爭房屋原係訴外人大裕公司所有，大裕公司於九十一年三、四月間將該屋借
    予被告居住使用，原告嗣於九十三年二月五日向大裕公司購買系爭房屋，並於同
    年四月十二日登記完畢等事實，為兩造所不爭，並有土地及建物登記謄本、不動
    產買賣契約書附卷可稽，堪信為真實。
四、按所有人對於無權占有或侵奪其所有物者，得請求返還之。對於妨害其所有權者
    ，得請求除去之，民法第七百六十七條定有明文。又以無權占有為原因，請求返
    還所有物之訴，被告對原告就其物有所有權存在之事實無爭執，而僅以非無權占
    有為抗辯者，原告於被告無權占有之事實，無舉證責任。被告應就其取得占有，
    係有正當權源之事實證明之。如不能證明，則應認原告之請求為有理由（最高法
    院七十二年度臺上字第一五五二號判決參照）。使用借貸，非如租賃之有民法第
    四百二十五條之規定。縱令上訴人之前手將房屋及空地，概括允許被上訴人等使
    用，被上訴人等要不得以上訴人之前手，與其訂有使用借貸契約，主張對現在之
    房地所有人即上訴人，有使用該房地之權利（最高法院五十九年臺上字第二四九
    ○號判例參照）。本件原告請求被告遷讓交還系爭房屋，如被告抗辯其係有權占
    有該屋，自應就其抗辯之事實負舉證責任。被告雖辯稱：系爭房屋係由原告之前
    手大裕公司同意借予被告使用，縱大裕公司事後將系爭房屋出賣與原告，使用借
    貸關係仍繼續存在原告與被告之間等語，惟揆諸前揭說明，使用借貸為特定人間
    債之關係，非如租賃之有民法第四百二十五條特別規定，對受讓人繼續存在，縱
    令原告之前手大裕公司將系爭房屋借予被告使用，被告亦不得以其與大裕公司間
    之使用借貸契約，對原告為有權占有之抗辯。至被告辯稱：大裕公司將系爭房屋
    售與原告，未經公司股東同意，且違反與被告間優先購買權之約定等語，為原告
    所否認，縱其所述屬實，亦為其與大裕公司內部問題，不得執為對原告拒不遷讓
    交還系爭房屋之理由。
五、被告既未能舉證證明有何占用系爭房屋之正當權源，從而，原告以被告無權占有
    系爭房屋，依民法第七百六十七條規定，請求被告遷讓交還系爭房屋，為有理由
    ，應予准許。
六、本判決兩造均陳明願供擔保，請准宣告假執行或免為假執行，核均無不合，應予
    准許，爰分別酌定相當之擔保金額宣告之。
七、本件判決之基礎已臻明確，兩造其餘攻擊防禦方法及舉證，核與判決無影響，爰
    不另一一論述，併此敘明。
八、據上論結，本件原告之訴為有理由，依民事訴訟法第七十八條、第三百九十條第
    二項、第三百九十二條第二項，判決如主文。
中　　　華　　　民　　　國　　九十三　　年　　　八　　　月　　三十一 　 日
~B臺灣嘉義地方法院民事第一庭
~B　　審判長法官　曾文欣
~B　　法　　　官　鄧晴馨
~B　　法　　　官　鄭雅文
右為正本係照原本作成
如對本判決上訴須於判決送達後廿日內向本院提出上訴狀
中　　　華　　　民　　　國　　九十三　　年　　　八　　　月　　三十一 　 日
~B　　書　記　官　鄭翔元
